【裁判字號】    99,消債聲,18
【裁判日期】    990804
【裁判案由】    聲請免責
【裁判全文】
臺灣士林地方法院民事裁定            99年度消債聲字第18號
債  務  人  甲○○
代  理  人  陳世杰律師
上列當事人因債務人甲○○聲請清算事件，本院裁定如下：
    主  文
債務人甲○○應予免責。
    理  由
一、按法院依消費者債務清理條例為終止或終結清算程序之裁定
    確定後，除債務人有薪資、執行業務所得或其他固定收入，
    而普通債權人之分配總額低於債務人聲請清算前二年間可處
    分所得扣除自己及依法應受其扶養者所必要生活費用之數額
    者，或債務人有(一)於七年內曾依破產法或本條例規定受免責
    ；(二)隱匿、毀損應屬清算財團之財產，或為其他不利於債權
    人之處分；(三)捏造債務或承認不真實之債務；(四)因浪費、賭
    博或其他投機行為，致財產顯然減少或負擔過重之債務，而
    生開始清算之原因；(五)於清算聲請前一年內，已有清算之原
    因，而隱瞞其事實，使他人與之為交易致生損害；(六)明知已
    有清算原因之事實，非基於本人之義務，而以特別利於債權
    人中之一人或數人為目的，提供擔保或消滅債務；(七)隱匿、
    毀棄、偽造或變造帳簿或其他會計文件之全部或一部，致其
    財產之狀況不真確；(八)、故意於財產及收入狀況說明書為不
    實之記載，或有其他故意違反本條例所定義務之行為者外，
    應以裁定免除債務人之債務，消費者債務清理條第132 條、
    第133 條及第134 條定有明文。又債務人雖有前開各項事由
    ，惟其情節輕微，且法院審酌普通債權人全體受償情形及其
    他一切情狀，認為適當者，亦得為免責之裁定，同條例第13
    5 條亦規定甚明。
二、經查，本件債務人甲○○聲請消費者債務清理事件，前經本
    院裁定開始清算程序，並同時終止清算程序確定，有本院99
    年度消債清字第3 號卷宗，附卷可參。嗣經本院函詢各全體
    無擔保債權人陳述意見，雖據覆略以，債務人曾向債權人申
    辦信用卡及信用貸款等產品，其中債務人之消費明細多為預
    借現金、飲食娛樂、百貨量販等非民生必需之奢華消費為由
    ，咸認聲請人不應予以免責等語。
三、惟查，本件債務人雖年僅34歲，惟已罹患憂鬱症、甲狀線癌
    及後天免疫不全症候群等病症，須持續追蹤治療，此有臺北
    市聯合醫院（仁愛院區）診斷證明書影本（見本院98年消債
    更字第88號卷第38頁），在卷可佐。足徵債務人民國98年11
    月4 日於本院更生程序中陳報，伊因憂鬱症再度發作，以致
    失業而須回老家休養，暨於99年6 月11日就債務人免責與否
    ，陳述意見時復略以，伊一開始係聲請更生，但於過程中卻
    因上開病症發作以致無法工作（更何況現今社會對後天免疫
    不全症候群患者亦有歧視），因此造成失業而淪落必須清算
    等情，要非無因，堪信為實。又債務人主張：伊於88年12月
    即獨資經營「1210精品服飾店」，但於93年即結束營業，故
    債務人多次前往精品或服飾店消費係為批貨，實屬工作所必
    要，並非過度消費，債務人自始至終皆無過度消費之情形乙
    節。此觀諸債務人所提之商業登記基本資料（見本院卷第
    143 頁）及債務人之財團法人金融聯合徵信中心當事人綜合
    信用報告- 債務清理條例前置協商專用債權人清冊內頁所載
    之資料，顯示債務人確有獨資經營「1210精品服飾店」無訛
    。再者，細繹債權銀行所提供之消費明細中，扣除多筆精品
    服飾之消費後，所餘之消費及預借現金，金額非鉅，時間亦
    非緊密，況債務人亦持續繳款相當時間，甚者，按諸本院前
    於更生程序中所確定之債權表，債務人所負欠之金額中，本
    金為新台幣85萬2,506 元，僅佔總金額之百分之四十四。是
    以，本件債務人縱有少數非民生必需之消費，情節亦屬輕微
    ，而未能逕認其有浪費無度而致財產顯然減少或負擔過重之
    情事。此外，復查無債務人人有消費者債務清理條例第133
    條前段或有第134 條各款所定情事。從而，自應依上開規定
    為債務人免責之裁定。
五、爰裁定如主文。
中    華    民    國    99    年    8     月    4     日
                  民事第一庭  法      官  李瑜娟
上為正本係照原本作成。
如不服本裁定，應於裁定送達後10日內，以書狀向本院提出抗告
，並繳納抗告費新臺幣1千元。
中    華    民    國    99    年    8     月    9     日
                              書  記  官  林睿亭

司法院資訊處製作；財團法人民間司法改革基金會備份。
